最　高　行　政　法　院　裁　定　　　　　　　　　　九十一年度裁字第四九九號
　　上　訴　人　乙○○○
　　被 上訴 人　嘉義市稅捐稽徵處
　　代　表　人　甲○○
右當事人間因牌照稅事件，上訴人對於中華民國九十年三月八日高雄高等行政法院八
十九年度簡字第一○五一號判決，提起上訴，本院裁定如左：
　　主  文
上訴駁回。
上訴審訴訟費用由上訴人負擔。
　　理  由
一、按「對於適用簡易程序之裁判提起上訴或抗告，須經最高行政法院之許可。前項
    許可，以訴訟事件所涉及之法律見解具有原則性者為限。」行政訴訟法第二百三
    十五條定有明文。
二、本件上訴人所有車牌號碼Ｓ６－○五八五號自用小客車應納八十七年使用牌照稅
    新台幣（下同）七、一二○元，逾期未繳納，於滯納期滿後一個月餘仍使用該車
    ，經警查獲。案由被上訴人除追繳八十七年使用牌照稅七、一二○元外，復依行
    為時使用牌照稅法第二十八條規定，裁處應納稅額二倍罰鍰計一四、二○○元（
    計至百元止），並加徵滯納金一、○六八元。上訴人申請復查，復查決定除就罰
    鍰部分變更為處一倍罰鍰七、一○○元外，餘未准變更。上訴人對於加徵滯納金
    及裁處罰鍰部分，仍表不服，循序提起行政訴訟，經原審適用簡易訴訟程序判決
    駁回。上訴人以：依稅捐稽徵法第十六條、第十八條規定，被上訴人應將上訴人
    八十七年應納使用牌照稅填發繳納通知書並送達，優先於修正前使用牌照稅法第
    十條所定之公告開徵，被上訴人尚未送達上訴人八十七年使用牌照稅繳款通知書
    ，上訴人無逾期繳納之情事，原判決竟維持被上訴人所為逾期加徵滯納金並裁處
    罰鍰之處分，顯有違誤，且就一個單一未完納使用牌照稅之行為，處以加徵滯納
    金及罰鍰兩個秩序罰，一事二罰，牴觸司法院釋字第五三０號解釋等情，提起上
    訴。
三、經查稅捐稽徵法第一條規定：「稅捐之稽徵，依本法之規定，本法未規定者，依
    其他有關法律之規定。」其立法意旨在於便利徵納，就各種稅捐之稽徵程序，擇
    其要者為統一規定；其未規定者，仍應適用各種稅捐個別立法之規定，乃法文明
    示之稅捐稽徵適用法律之原則。又稅捐稽徵法第十八條列於第二節送達內，係規
    定送達之方法（第一項之寄存送達、第二項之公示送達），公示送達發生效力日
    （第三項）、送達之時期（第四項），其第四項規定：「繳納稅捐之文書，稅捐
    稽徵機關，應於該文書所載開始繳納稅捐日期前送達」，其所定者為應於開始繳
    納日前送達，並非有關各種稅捐應填發繳納稅捐文書之規定，尚難據以解為凡稽
    徵各種稅捐，均應填發繳納稅捐之文書而送達，以排除各種稅法之不同規定。此
    外，通觀稅捐稽徵法全文，亦非明定各種稅捐均應填發繳納文書而送達之規定，
    即同法第三章第一節規定繳納通知書所列二法條、第十六條規定繳納通知書之載
    明事項，第十七條規定查對更正事項，亦非明定各種稅捐之稽徵均應製發繳納通
    知書之內容。次查八十七年十一月十一日修正公布前使用牌照稅法第十條規定：
    「使用牌照之換領及徵稅期間為一個月，主管稽徵機關於開徵使用牌照稅時，應
    先將各類交通工具應納之稅額及徵稅起迄日期分別公告之。交通工具所有人或使
    用人應於前項規定期間內，向主管稽徵機關申請辦理換照，並繳納應納稅款。」
    就使用牌照稅係採公告方式開徵，納稅義務人依自己所有或使用交通工具之種類
    ，已足知如何繳納稅款，無待於繳納通知書之製發並送達。此修正前規定之事項
    ，乃稅捐稽徵法所未規定者，自應適用之，不生稅捐稽徵法第十六條、第十八條
    優先適用之問題。斯為本院從來之法律上見解，且修正後使用牌照稅法已不採公
    告開徵之方式，不再有適用上述法律之爭議，就上訴人所指本案應優先適用稅捐
    稽徵法所涉及之法律見解，尚難認為具有原則性。至於本案加徵滯納金係因逾繳
    納期限，裁處罰鍰係因在滯納期滿猶使用交通工具，立法上設為不同之規定，亦
    難認其所涉及之法律見解具有原則性。從而難謂本件上訴符合行政訴訟法第二百
    三十五條第二項「訴訟事件所涉及之法律見解具有原則性」之要件，揆諸首揭規
    定，本件上訴應不許可，其上訴應予駁回。又本件上訴既因法律見解不具有原則
    性而從程序上駁回，上訴意旨實體上之理由自毋庸論究。併予明。
四、依行政訴訟法第二百四十九條第一項前段、第一百零四條、民事訴訟法第九十五
    條、第七十八條，裁定如主文。
中　　華　　民　　國　　九十一　　　年　　　　六　　　月　　　　七　　　日
                    最 高 行 政 法 院  第 一 庭
                                審 判 長 法  官　　　黃　綠　星
                                         法  官      高  啟  燦
                                         法  官　　　蔡　進　田
                                         法  官　　　黃　璽　君
                                         法  官　　　廖　宏　明
右  正  本  證  明  與  原  本  無  異
　　　　　　　　　　　　　　　　　　　　 法院書記官　邱  彰  德
中　　華　　民　　國　　九十一　　　年　　　六　　　　月　　　七　　　　日
